【裁判字號】    95,交聲,466
【裁判日期】    950811
【裁判案由】    聲明異議
【裁判全文】
臺灣高雄地方法院交通事件裁定         95年度交聲字第466號
原處分機關  交通部公路總局高雄區監理所
異  議  人
即受處分人  上林交通股份有限公司
代  表  人  乙○○○
代  理  人  甲○○
上列異議人即受處分人因違反道路交通管理處罰條例案件，對交
通部公路總局高雄區監理所於民國95年6 月28日所為之處分（高
監營字第裁80-Z00000000號），聲明異議，本院裁定如下：
    主  文
原處分撤銷。
上林交通股份有限公司汽車所有人，汽車裝載貨物超過核定之總
重量，處新臺幣壹萬貳仟元，並記汽車違規紀錄壹次。
    理  由
一、按汽車裝載貨物超過核定之總重量、總聯結重量者，處汽車
    所有人新臺幣（下同）10,000元罰鍰，超載10公噸以下者，
    以總超載部分，每1 公噸加罰1,000 元，未滿1 公噸者以1
    公噸計算，並記汽車違規紀錄1 次，道路交通管理處罰條例
    第29條之2 第1 項、第3 項分別定有明文。
二、異議意旨略以：異議人上林交通股份有限公司所有車號KU-6
    31號營業用曳引車於民國96年6 月2 日上午11時12分許，由
    駕駛人丁○○駕駛載運進口實櫃行經國道三號北上342 公里
    處，遭國道公路警察局第8 警察隊員警，以該車載運貨櫃達
    43.28 公噸，違反交通管理處罰條例第29條第1 項第2 款為
    由掣單舉發，並經原處分機關裁罰新臺幣（下同）19,000元
    。惟異議人所有車輛載運之貨櫃，均係密封，異議人實無法
    預知貨櫃所裝載之重量是否超重，縱有超重亦應非異議人之
    責任，如進口實櫃之重量，超過我國交通法規之限制，政府
    在核定進口實櫃之載重限制時，即應由主管機關配合嚴格把
    關；況異議人載運貨物係以櫃計價，而非以噸計價，超載對
    異議人毫無益處，故本件裝載貨物超重，責任不在異議人，
    自應撤銷原處分，予以免罰。縱認原處分之裁罰依法有據，
    惟前揭車輛領有進出口貨櫃超重臨時通行證，其聯結總重量
    在42公噸以下者，視同整體物，則當日丁○○駕車載運之貨
    櫃，經磅秤重量為43.28 公噸，應僅超重1.28公噸，原處分
    機關卻認異議人所有車輛裝載貨物，超過核定總重量超過達
    8 公噸，顯屬有誤，自應撤銷原處分，另為適法之裁決等語
    。
三、經查：
  (一)丁○○確於95年6 月2 日上午11時12分許，駕駛異議人所有
    車號KU-631號營業貨櫃曳引車，沿國道三號高速公路由南往
    北行駛，而於國道三號北上342 公里處，經員警丙○○攔檢
    磅秤，因該車輛裝載貨物之重量達43.28 公噸，超過該車輛
    核定之總重量35公噸，而掣單舉發，並經交通部公路總局高
    雄區監理所於同月28日，以異議人違反道路交通管理處罰條
    例第29條之2 第1 項規定，併依同條例第29條第3 項規定，
    裁罰異議人19,000元等情，業據異議人自承在卷，並經證人
    即取締舉發本件道路交通違規之員警丙○○、異議人僱請之
    司機丁○○證述明確，復有內政部警政署國道公路警察局舉
    發違反道路交通管理事件通知單（公警局交字第Z00000000
    號）、超載車輛個別資料表、汽車車籍查詢表、交通部公路
    總局高雄區監理所處分書（高監營字第裁80-Z00000000號）
    各1 份在卷可參，而堪認定。
  (二)異議人之公司係經營貨櫃運送業務，其受託載運貨櫃時，固
    無法預知託運人交付貨櫃之重量為何，但此仍無法排除異議
    人遵守法律規範，以維護交通秩序安全之義務，蓋異議人得
    以契約限制託運人交付貨櫃之重量，且對託運人交付之貨櫃
    超過核定之總重量，則不予載運，或要求託運人賠償，以確
    保載運貨櫃之重量符合道路交通處罰條例之規範。異議人既
    然係以派遣所屬司機駕駛其所有車輛載運貨櫃牟利，對於所
    承載之貨櫃，是否超過法規限制之重量，理應事先確認，自
    不得推諉他人，故異議人認其對於貨櫃超重，並無責任乙節
    ，要無可採。
  (三)惟異議人所有車號KU-631號營業貨櫃曳引車，領有進出口貨
    櫃超重臨時通行證，該超重臨時通行證之有效期間，自94年
    12 月15 日起至95年6 月15日止，而該通行證第1 點明確「
    半聯車裝載進出口超重實櫃於港區至目的間之運送，轉口超
    重實櫃行經道路時及出口超重實櫃於貨櫃集散站至港區之運
    送，其總聯結重量在42公噸以下者，視同整體物，得依「道
    路交通安全規則」第80條之規定申領本通行證，憑證依規定
    行駛」，證人丁○○於上揭時、地駕駛車輛為警攔檢時，曾
    向舉發取締員警丙○○出示該進出口貨櫃超重臨時通行證，
    亦據證人丁○○及丙○○到庭證述屬實，並有車號KU-631號
    車輛「進出口貨櫃超重臨時通行證」及有記載該通行證證號
    與有效日期之舉發違反道路交通管理事件通知單各1 份附卷
    可佐，故異議人所有車號KU-631號車輛裝載貨物之核定總重
    量，依該超重臨時通行證應為42公噸，則丁○○駕駛該車輛
    裝載貨物達43.28 公噸，應係超載1.28公噸，依道路交通管
    理處罰條例第29條之2 第3 項規定，除處汽車所有人10,000
    元罰鍰，並記汽車違規紀錄1 次外，其超載為10公噸以下，
    超載部分，每1 公噸加罰1,000 元，未滿1 公噸者以1 公噸
    計算，依法應僅能處異議人罰鍰12,000元，並記汽車違規紀
    錄1 次，原處分機關疏未斟酌駕駛人丁○○確曾出示仍在有
    效期間之進出口貨櫃超重臨時通行證，而裁罰異議人19,000
    元，即有未合，自應由本院撤銷而依道路交通管理處罰條例
    第29條之2 第1 項、第3 項規定，對異議人裁處如主文第2
    項所示之處分，以資適法。
四、據上論斷，應依道路交通案件處理辦法第20條前段，裁定如
    主文。
中    華    民    國    95    年    8     月    11    日
                  交通法庭  法  官  高增泓
以上正本證明與原本無異。
如不服本裁定，應於收受送達後5 日內向本院提出抗告狀。
中    華    民    國    95    年    8     月    11    日
                            書記官  林慧芬


司法院資訊處製作；財團法人民間司法改革基金會備份。
